【裁判字號】    99,訴,2564
【裁判日期】    991123
【裁判案由】    毒品危害防制條例等
【裁判全文】
臺灣臺中地方法院刑事判決              99年度訴字第2564號
公  訴  人  臺灣臺中地方法院檢察署檢察官
被      告  林桂君
上列被告因藥事法案件，經檢察官提起公訴（99年度偵字第1635
4號），本院判決如下：
    主          文
林桂君轉讓禁藥，累犯，處有期徒刑陸月。
    犯  罪  事  實
一、林桂君明知甲基安非他命係毒品危害防制條例所列管之第二
    級毒品，並經行政院衛生署明令公告列為禁藥管理而屬藥事
    法所稱之禁藥，不得擅自非法轉讓，竟仍基於無償轉讓禁藥
    第二級毒品甲基安非他命之犯意，於民國99年5月21日上午6
    時許，在與其友蔡知翰（蔡知翰施用毒品部分，經本院99年
    度中簡字第2108號判決判處有期徒刑6月確定）所同住，位
    在臺中縣大里市○○路○段391巷36號之住處，無償轉讓甲基
    安非他命少許（未達淨重10公克以上）予蔡知翰，供蔡知翰
    與其一同施用。嗣於同日14時45分許，為警持搜索票至上址
    搜索，並當場扣得林桂君所有之甲基安非他命2小包及安非
    他命吸食器2組（林桂君施用第二級毒品部分，另經觀察勒
    戒後，由臺灣臺中地方法院檢察署99年度毒偵字第1982號案
    為不起訴處分；扣案之甲基安非他命業經本院99年度聲字第
    2660號裁定聲請沒收銷燬之），經蔡知翰同意採集尿液送驗
    ，結果呈甲基安非他命之陽性反應，始查悉上情。
二、案經臺灣臺中地方法院檢察署檢察官自動檢舉後偵查起訴。
    理    由
一、證據能力部分：本案下列引用之供述及非供述證據，經本院
    依法踐行調查證據程序，檢察官、被告均不爭執各該證據之
    證據能力，且亦無依法應排除其證據能力之情形，是後述所
    引用證據之證據能力皆無疑義，合先敘明
二、被告林桂君否認有轉讓甲基安非他命之犯行，辯稱：甲基安
    非他命是我幫蔡知翰打電話向湯史銘購買後，再轉交給蔡知
    翰；查扣之甲基安非他命也都是蔡知翰的云云。經查：
（一）被告林桂君於警詢時、偵查中均坦承轉讓甲基安非他命給
      證人蔡知翰施用，核與證人蔡知翰於警詢時及偵查中所證
      述所施用之甲基安非他命是被告無償提供的情節相符；並
      有甲基安非他命2小包及安非他命吸食器2組扣於臺灣臺中
      地方法院檢察署99年度毒偵字第1982號一案可資佐證。
（二）證人蔡知翰之尿液經送鑑定結果，呈甲基安非他命之陽性
      反應，並因施用第二級毒品罪，經本院99年度中簡字第21
      08號判決判處有期徒刑6月確定，有證人之尿液代號與真
      實姓名對照表、中山醫學大學附設醫院檢驗科藥物檢測中
      心尿液檢驗報告及臺灣高等法院被告前案紀錄表（被告蔡
      知翰）各1份附卷可證；顯見證人蔡知翰確有施用甲基安
      非他命之行為。證人蔡知翰與被告既無怨隙，且依被告所
      言，被告係無償提供居處供證人蔡知翰住宿，被告既施惠
      予證人蔡知翰，依常理推論，證人蔡知翰應無動機誣陷被
      告，故證人蔡知翰之證言堪信為真。
（三）被告於本院審理時，雖改口稱：是蔡知翰叫其打電話向湯
      史銘購買甲基安非他命；在警詢、偵查中承認扣案之甲基
      安非他命2小包及安非他命吸食器2組是其所有，是為了替
      蔡知翰扛罪云云。但查：證人湯史銘於本院具結後雖承認
      與被告99年4月7日、4月8日、4月9日有通電話並見面，惟
      否認被告曾提到蔡知翰該人之名。再者，被告雖供稱係證
      人蔡知翰請其代購甲基安非他命，惟對於證人蔡知翰如何
      交付金錢，亦無法為清楚之說明。另證人蔡知翰與被告為
      警同時查獲時，也坦承有施用甲基安非他命之犯行，沒有
      拜託被告所謂「扛罪」之動機或必要性；顯見被告於本院
      所為之抗辯，與事實不符，不足採信。
（四）被告雖請求傳喚證人蔡知翰，要求與證人蔡知翰對質；但
      證人蔡知翰經本院合法傳喚、拘提未到庭，自無從再與被
      告為對質，且證人蔡知翰於警詢、偵查中（己具結）均已
      陳述明確，其雖未到庭與被告對質，並不影響證言之憑信
      性。
（五）綜上所述，被告轉讓甲基安非他命之犯行事證明確，應依
      法論科。
三、論罪科刑：
  (一)查甲基安非他命係毒品危害防制條例第2條第2項第2款所
      規定之第二級毒品，不得非法持有、販賣、轉讓，且安非
      他命類藥品業經行政院衛生署於68年7月7日以衛署藥字第
      221433號及69年12月8日以衛署藥字第301124號公告列為
      不准登記藥品及禁止使用，復於75年7月11日以衛署藥字
      第597627號函重申公告禁用在案，自屬藥事法第22條第1
      項第1款所稱之「禁藥」。又藥事法第83條第1項轉讓禁藥
      罪之法定刑為7年以下有期徒刑，得併科新臺幣500萬元以
      下罰金，較毒品危害防制條例第8條第2項轉讓第二級毒品
      罪之法定刑為重；且藥事法第83條第1項係於93年4月21日
      修正公布，同年月23日起施行，為毒品危害防制條例之後
      法。再者，毒品之範圍尚包括影響精神物質與其製品，而
      藥事之管理，亦非僅止於藥品之管理，且毒品未必係經公
      告之禁藥，禁藥亦未必為毒品。復參諸藥事法第1條揭示
      該法之立法目的在於確保行政主管機關對於藥事之管理，
      此與毒品危害防制條例第1條明定係維護國民身心健康之
      目的不同，是毒品危害防制條例與藥事法二者，並無必然
      之特別法與普通法關係。故除轉讓之甲基安非他命數量達
      「轉讓毒品加重其刑之數量標準」第2條第1項第2款所定
      之淨重10公克以上，應依毒品危害防制條例第8條第6項、
      第2項之規定加重其刑，致其加重後之法定刑較藥事法第8
      3條第1項為重者外，依「重法優於輕法」、「後法優於前
      法」等法理，自應優先適用藥事法第83條第1項處斷。本
      件被告轉讓甲基安非他命行為，其數量既未達淨重10公克
      ，依前揭說明，應適用藥事法論處。
（二）核被告林桂君所為，係犯藥事法第83條第1項轉讓禁藥罪
      。被告持有第二級毒品甲基安非他命之低度行為，為轉讓
      禁藥之高度行為所吸收，不另論罪。被告曾因妨害家庭案
      件，經本院97年度簡字第625號判決判處應執行有期徒刑4
      月確定，於97年8月27日易科罰金執行完畢，有臺灣高等
      法院被告前案紀錄表附卷可稽，其於5年內故意再犯本件
      有期徒刑以上之罪，為累犯，應依刑法第47條第1項之規
      定，加重其刑。爰審酌被告於警詢時、偵查中雖已自白犯
      行，並據實供出甲基安非他命之來源，但於本院審理時改
      口否認犯行，態度未見良好，犯罪之動機、轉讓之次數僅
      有1次、數量不多等一切情狀，量處如主文所示之刑。另
      檢察官雖求處有期徒刑2年，惟未考量被告轉讓之次數僅
      有1次，且數量不多，又供出上手，因而查獲湯史銘等情
      狀，其求刑過重，附此敘明。
（三）對於不同刑罰法律間具有法規競合關係者，由法院為比較
      適用時，應本於法律整體適用不得割裂原則。本案被告轉
      讓甲基安非他命之行為，既發生藥事法第83條第1項與毒
      品危害防制條例第8條第2項之法規競合關係，而應優先適
      用較重之藥事法第83條第1項規定論處，縱被告供出甲基
      安非他命之來源為湯史銘，因而查獲上手；但基於法律整
      體適用不得割裂原則，不得另依毒品危害防制條例第17條
      第1項之規定，減輕或免除其刑，附此敘明。
據上論斷，應依刑事訴訟法第299條第1項前段，藥事法第83條第
1項，刑法第11條前段、第47條第1項，判決如主文。
中    華    民    國    99    年    11    月    23    日
                  刑事第二庭    審判長法  官  鄭永玉
                                      法  官  陳得利
                                      法  官  施慶鴻
以上正本證明與原本無異。
如不服本判決應於收受判決後10日內向本院提出上訴書狀，並應
敘述具體理由；其未敘述上訴理由者，應於上訴期間屆滿後20日
內向本院補提理由書（均須按他造當事人之人數附繕本）「切勿
逕送上級法院」。
                                      書記官  許清源
中    華    民    國    99    年    11    月    23    日
附錄論罪科刑法條
藥事法第83條第1項
明知為偽藥或禁藥，而販賣、供應、調劑、運送、寄藏、牙保、
轉讓或意圖販賣而陳列者，處7年以下有期徒刑，得併科新臺幣5
百萬元以下罰金。

司法院資訊處製作；財團法人民間司法改革基金會備份。
